【裁判字號】    97,訴,2306
【裁判日期】    980604
【裁判案由】    違反毒品危害防制條例等
【裁判全文】
臺灣彰化地方法院刑事判決              97年度訴字第2306號
公  訴  人  臺灣彰化地方法院檢察署檢察官
被      告  甲○○
                      之1
                    （另案於臺灣臺中女子監獄執行中）
上列被告因違反毒品危害防制條例等案件，經檢察官提起公訴（
97年度偵字第3290號），本院判決如下：
    主  文
甲○○轉讓第一級毒品，累犯，處有期徒刑捌月；又轉讓第一級
毒品，累犯，處有期徒刑捌月；又轉讓第一級毒品，累犯，處有
期徒刑捌月。應執行有期徒刑壹年陸月。
其餘被訴轉讓禁藥部分無罪。
    犯罪事實
一、甲○○前因施用毒品案件，經本院94年度斗簡字第528號判
    處有期徒刑6月確定，甫於民國95年3月17日易科罰金執行完
    畢。詎猶不知悔改，明知海洛因係毒品危害防制條例所列管
    之第一級毒品，不得轉讓，竟基於轉讓第一級毒品海洛因之
    犯意，分別於98年2月13日下午某時、97年2月18日某時許及
    97年3月27日某時許，均在甲○○原先位於彰化縣秀水鄉○
    ○村○○街202巷48號住處，各無償轉讓第一級毒品海洛因
    予乙○○施用1次（乙○○施用第一級毒品部分，業經本院
    97年度訴字第2536號判處有期徒刑1年，另其被訴施用第二
    級毒品部分則經判處有期徒刑8月，應執行有期徒刑1年7月
    確定）。嗣經警於97年4月3日上午11時40分許，持搜索票至
    彰化縣秀水鄉○○村○○街202巷48號甲○○住處搜索，扣
    得行動電話2支（0000000000、0000000000）、現金新臺幣
    5萬4000元；另於同日下午2時10分許，持搜索票至彰化縣秀
    水鄉金陵村安南巷62之6號乙○○住處執行搜索，扣得行動
    電話2支（0000000000、0000000000）、玻璃球管1個、勺子
    3支、夾鏈袋1袋及毒品甲基安非他命1小包（淨重0.0802公
    克）等物，而查知上情。
二、案經臺灣彰化地方法院檢察署檢察官指揮臺中縣警察局豐原
    分局報告偵查起訴。
    理  由
壹、證據能力部分：
    按被告以外之人於審判外之陳述，雖不符前4條之規定，而
    經當事人於審判程序同意作為證據，法院審酌該言詞陳述或
    書面陳述作成時之情況，認為適當者，亦得為證據；當事人
    、代理人或辯護人於法院調查證據時，知有第159條第1項不
    得為證據之情形，而未於言詞辯論終結前聲明異議者，視為
    有前項之同意，刑事訴訟法第159條之5定有明文。本案下列
    引為證據之證人陳述及書證，檢察官及被告甲○○於本院審
    理中均不爭執其證據能力，且以之作為證據並無不當，依上
    揭法條之規定，自均有證據能力。
貳、有罪部分：
一、訊據被告對於上開轉讓第一級毒品海洛因之犯行坦承不諱，
    核與證人乙○○於偵查中及本院審理時證述情節相符，是被
    告之自白與事實相符，應為可採，其此部分犯行事證明確，
    洵堪認定，應依法論科。
二、核被告所為，係犯毒品危害防制條例第8條第1項轉讓第1級
    毒品罪。被告持有第一級毒品海洛因進而轉讓給乙○○，其
    持有之低度行為為轉讓之高度行為所吸收，不另論罪。被告
    所為3次轉讓第一級毒品之犯行，犯意各別，行為互殊，應
    分論併罰。被告前因施用毒品案件，經本院94年度斗簡字第
    52 8號判處有期徒刑6月確定，於95年3月17日易科罰金執行
    完畢，有臺灣高等法院被告前案紀錄表可稽，其於有期徒刑
    執行完畢後5年以內，故意再犯本件有期徒刑以上之罪，為
    累犯，應依刑法第47條第1項規定加重其刑。又被告係犯毒
    品危害防制條例第8條第1項之罪，其於偵查及審判中均自白
    犯行，應依98年5月20日公布修正後增訂之毒品危害防制條
    例第17條第2項規定減輕其刑。被告因同時具有加重減輕事
    由，應依法先加後減之。爰審酌被告對上開犯行坦承不諱，
    犯後態度良好，而其每次轉讓予乙○○之第一級毒品海洛因
    僅供施用1次之數量，業據被告供稱在卷，核與證人乙○○
    於本院審理時證述被告每次交付的數量都很少，大約可注射
    1 、2次等語相符，其犯案情節尚屬輕微，及被告之品性、
    犯罪動機、目的、所生危害及其犯後態度等一切情狀，分別
    量處如主文所示之刑，並定其應執行刑，以示懲戒。
三、末查，扣案之0000000000行動電話僅手機為被告所有，其內
    之SIM卡並非被告所用，另一支扣案之0000000000號行動電
    話係被告所有，惟均非用以轉讓第一級毒品海洛因予乙○○
    所用之物，而扣案之現金係被告要拿給其母親幫忙養育幼子
    所用之物等情，業據被告於本院審理時供述在卷，尚難認上
    開扣案物品係被告所有供犯罪所用或犯罪預備之物，亦非犯
    罪所得之物，爰不宣告沒收，併此敘明。
參、無罪部分：
一、公訴意旨另認：被告於97年3月21日某時許，在甲○○原先
    位於彰化縣秀水鄉○○村○○街202巷48號住處，無償轉讓
    禁藥甲基安非他命予乙○○施用1次，因認被告涉犯藥事法
    第83條第1項轉讓禁藥罪嫌。
二、按犯罪事實應依證據認定之，無證據不得認定犯罪事實。被
    告或共犯之自白，不得作為有罪判決之唯一證據，仍應調查
    其他必要之證據，以察其是否與事實相符。不能證明被告犯
    罪或其行為不罰者，應諭知無罪之判決，刑事訴訟法第154
    條第2項、第156條第2項、第301條第1項前段分別定有明文
    。次按所謂認定犯罪事實之證據，係指足以認定被告確有犯
    罪行為之積極證據而言，該項證據自須適合於被告犯罪事實
    之認定，始得採為斷罪之資料。事實之認定，應憑證據，如
    未能發現相當證據，或證據不足以證明，自不能以推測或擬
    制之方法，為裁判基礎。且認定犯罪事實所憑之證據，雖不
    以直接證據為限，間接證據亦包括在內，然而無論直接證據
    或間接證據，其為訴訟上之證明，須於通常一般之人均不致
    有所懷疑，而得確信其為真實之程度者，始得據為有罪之認
    定，倘其證明尚未達到此一程度，而有合理之懷疑存在而無
    從使事實審法院得有罪之確信時，即應由法院為諭知被告無
    罪之判決。而刑事訴訟法第156條第2項規定，被告雖經自白
    ，仍應調查其他必要之證據，以察其是否與事實相符。立法
    目的乃欲以補強證據擔保自白之真實性；亦即以補強證據之
    存在，藉之限制自白在證據上之價值。而所謂補強證據，則
    指除該自白本身外，其他足資以證明自白之犯罪事實確具有
    相當程度真實性之證據而言。雖其所補強者，非以事實之全
    部為必要，但亦須因補強證據與自白之相互利用，而足使犯
    罪事實獲得確信者，始足當之（參照最高法院74年臺覆字第
    10號判例意旨）。
三、公訴意旨認被告涉犯前揭轉讓禁藥罪嫌，無非係以被告於警
    詢及偵查中之自白、證人乙○○之證述、雙向通聯紀錄及行
    政院衛生署草屯療養院鑑定書等為其主要論據。
四、訊據被告於本院審理時堅決否認有何轉讓甲基安非他命予乙
    ○○施用之犯行，辯稱：伊未曾轉讓甲基安非他命予乙○○
    施用，警詢及偵查中是因伊有施用毒品，所以講錯話等語。
    經查，被告於97年4月3日警詢及97年4月4日偵查中固供稱伊
    曾轉讓甲基安非他命予乙○○施用，惟證人乙○○於本院審
    理時證稱被告未曾轉讓甲基安非他命供其施用，雖其於97年
    4月4日偵查中曾證稱「（問：你到底有無跟甲○○拿安非他
    命？）我忘記了，很久以前有。」、「（問：最近一次跟甲
    ○○拿安非他命是何時？）我忘記了。」等語，然證人乙○
    ○並未指證其係於何時、何地向被告拿過安非他命，其並明
    確證稱伊97年4月2日施用之安非他命並不是向被告拿的等語
    （見97年度偵字第3290號偵查卷第11至12頁），是不能以證
    人乙○○之證詞證明被告確曾於97年3月21日在其原先位於
    彰化縣秀水鄉○○村○○街202巷48號住處，無償轉讓禁藥
    甲基安非他命予乙○○施用。另上開行動電話雙方通聯紀錄
    並未顯示被告轉讓甲基安非他命予乙○○之相關內容，而行
    政院衛生署草屯療養院鑑定書係對在乙○○住處查獲之甲基
    安非他命所為之鑑定結果，均不足證明被告有轉讓甲基安非
    他命予乙○○施用之犯行。此外，復查無其他積極證據足資
    證明被告於前揭時、地確曾轉讓甲基安非他命予乙○○施用
    ，揆諸上揭規定及判例意旨，自不能認定被告有轉讓禁藥之
    犯行，爰就此部分為被告無罪判決之諭知。
五、末按沒收為從刑之一種，依主從不可分原則，應附隨於主刑
    而同時宣告之，除有罪，免刑等判決，於裁判時併宣告外，
    如諭知無罪之判決，既無主刑，從刑亦無所附麗，故案內之
    違禁物，應另依刑法第40條但書由檢察官聲請單獨宣告沒收
    （參照最高法院78年臺非字第72號判例意旨）。查扣案之安
    非他命1包，為違禁物，公訴人雖請求依毒品危害防制條例
    第18條第1項前段之規定，宣告沒收並銷燬之。惟本案被告
    被訴轉讓禁藥部分既經本院為無罪之諭知，依上開說明，自
    不得單獨宣告沒收銷燬之，附此敘明。
據上論斷，應依刑事訴訟法第299條第1項前段、第301條第1項，
毒品危害防制條例第8條第1項、修正後毒品危害防制條例第17條
第2項，刑法第11條前段、第47條第1項、第51條第5款，判決如
主文。
本案經檢察官陳信郎到庭執行職務。
中    華    民    國    98    年    6     月    4     日
                  刑事第五庭    審判長  周淡怡
                                法  官  周莉菁
                                法  官  羅秀緞
以上正本證明與原本無異。
如不服本判決應於收受判決後10日內向本院提出上訴書狀，並
應敘述具體理由。其未敘述上訴理由者，應於上訴期間屆滿後
20日內向本院補提理由書(均須按他造當事人之人數附繕本)
「切勿逕送上級法院」。
中    華    民    國    98    年    6     月    4     日
                                書記官  林明俊
附錄本案論罪科刑法條：
毒品危害防制條例第8條
轉讓第一級毒品者，處 1 年以上 7 年以下有期徒刑，得併科新臺幣 1 百萬
元以下罰金。
轉讓第二級毒品者，處 6 月以上 5 年以下有期徒刑，得併科新臺幣 70 萬
元以下罰金。
轉讓第三級毒品者，處 3 年以下有期徒刑，得併科新臺幣 30 萬元以下罰
金。
轉讓第四級毒品者，處 1 年以下有期徒刑，得併科新臺幣 10 萬元以下罰金
。
前四項之未遂犯罰之。
轉讓毒品達一定數量者，加重其刑至二分之一，其標準由行政院定之。


司法院資訊處製作；財團法人民間司法改革基金會備份。
